臺灣南投地方法院民事裁定
111年度訴字第366號
原      告  王慰慈  


被      告  林助信律師（侯啟媛之遺產管理人）

上列當事人間返還代墊款事件，本院裁定如下：
    主  文
本件移送臺灣臺中地方法院。 
    理  由
一、訴訟由被告住所地之法院管轄，民事訴訟法第1條前段定有
    明文；前開規定之目的，在防止原告濫訴，透過使被告應訴
    不便而妨礙其訴訟防禦權之行使，為平衡保護被告之利益，
    故於訴訟管轄之普通審判籍，採取「以原就被」為其原則，
    倘無其他專屬管轄或特別審判籍規定之適用，自應依前開規
    定定其管轄法院。管轄權之有無，固應依原告主張之事實，
    按諸關於管轄之法律規定，加以認定，與其請求是否成立無
    涉（最高法院65年度台抗字第162號裁定意旨參照）；然受
    訴法院就管轄權之有無，仍應依職權調查之（最高法院100
    年度台抗字第916號裁定意旨參照），且主張特別審判籍之
    人，就有特別籍審判籍事由存在之事實，應負舉證責任（最
    高法院99年度台上字第1425號判決意旨參照）。訴訟之全部
    或一部，法院認為無管轄權者，依原告聲請或依職權以裁定
    移送於其管轄法院，民事訴訟法第28條第1項定有明文。
二、原告主張略以：原告與訴外人毛世偉（已歿）自幼交好，毛
    世偉為侯啟媛（已歿）之子。毛世偉生前積欠多筆債務（信
    用卡費、醫療費、外勞看護費、房屋租金等債務），且對侯
    啟媛負扶養義務，然係由原告代其清償前開債務，及支應侯
    啟媛日常生活開銷費用，原告得向毛世偉請求返還前開代墊
    款（下稱系爭代毛世偉墊付款）；毛世偉於民國107年5月25
    日死亡後，由其唯一繼承人侯啟媛繼承其債權債務關係，原
    告自得向侯啟媛請求返還「系爭代毛世偉墊付款」。侯啟媛
    應負擔毛世偉喪葬相關費用費，及自身日常生活開銷費用，
    然係由原告代其支出前開喪葬相關費用，且支應其日常生活
    開銷費用，原告得向侯啟媛請求返還前開代墊款（下稱系爭
    代侯啟媛墊付款）。原告得請求侯啟媛返還「系爭代毛世偉
    墊付款」及「系爭代侯啟媛墊付款」共計新臺幣（下同）12
    4萬6,393元，侯啟媛生前已清償原告共計33萬5,979元，尚
    積欠91萬0,414元。侯啟媛於111年1月1日死亡後，經本院家
    事庭以111年度司繼字第306號裁定選任被告即林助信律師為
    侯啟媛之遺產管理人。原告得以林助信律師為被告，依民法
    第176條無因管理、第179條不當得利等法律關係，請求自侯
    啟媛遺產中給付91萬0,414元。
三、經查：
　㈠原告向本院提起本件訴訟，係以林助信律師為被告，且侯啟
    媛於起訴前之111年1月1日即已死亡，欠缺當事人能力，亦
    不得作為被告；被告現住居在臺中市，且為執業律師，因擔
    任遺產管理人業務涉訟，其設有事務所在臺中市○區○○路000
    號3樓之3等事實，業經被告自陳明確，且有本院111年度司
    繼字第306號裁定、法務部律師查詢系統律師基本資料可證
    ，應堪認定。從而，依民事訴訟法第1條前段關於「以原就
    被」之規定，本件訴訟之普通審判籍管轄法院為臺灣臺中地
    方法院（下稱臺中地院），並非本院。
　㈡至原告固向本院提起本件訴訟，惟未提出證據加以證明有何
    民事訴訟法第18條或第19條或其他關於特別審判籍事由存在
    之事實，尚無從認本件訴訟之特別審判籍管轄法院包括本院
    。況且，被告向本院聲請將本件訴訟移送至臺中地院後，原
    告亦向本院表示同意將本件訴訟移送至臺中地院等語，有被
    告民事移轉管轄聲請狀、本院公務電話紀錄可證，本件訴訟
    倘由臺中地院審理，亦與兩造之意願無悖。
　㈢準此，本件訴訟之審理，本院無管轄權，並依民事訴訟法第1
    條第1項前段規定，臺中地院具普通審判籍管轄權，且由臺
    中地院審理，亦與兩造意願相符，爰將本件訴訟移送至臺中
    地院審理。 
四、爰依民事訴訟法第28條第1項裁定如主文。 　　
中　　華　　民　　國　　111 　年　　11　　月　  28　　日
                  民事第二庭  法　官  葉峻石
以上正本係照原本作成。
如對本裁定抗告，應於收受裁定正本送達後10日內向本院提出抗
告狀，並繳納抗告裁判費新臺幣1,000 元。
中　　華　　民　　國　　111 　年　　11　　月　  28　　日
                              書記官  沈柏樺